【裁判字號】    97,訴,2261
【裁判日期】    971119
【裁判案由】    第三人異議之訴
【裁判全文】
臺灣臺中地方法院民事判決  97年度訴字第2261號
原      告  乙○○
訴訟代理人  丁○○
被      告  丙○○
                        號
            甲○○
                        號
前列二人共同
訴訟代理人  張繼準律師
複代理人    莊惠祺律師
上列當事人間第三人異議之訴事件，本院於97年11月5日言詞辯
論終結，判決如下：
    主    文
原告之訴駁回。
訴訟費用由原告負擔。
    事實及理由
一、原告起訴主張：原告與訴外人雷隆程原為夫妻關係，嗣於民
    國93年間經法院判決離婚，同時判決將原告所有台中市○區
    ○○路1003號7樓之4建物及其座落基地應有部分二分之一判
    決歸雷隆程所有，後原告與雷隆程於94年間達成協議，由原
    告支付雷隆程新台幣 (下同)240 萬元後，電隆程就上揭不
    動產應有部分二分之一之所有權歸原告所有，雷隆程就上揭
    不動產既無所有權，原告為單獨所有權人，被告以上揭不動
    產應有部分二分之一所有權為雷隆程所有予以指封，侵害原
    告之所有權，原告為上揭不動產所有權人，爰依強制執行法
    第15條規定提起本件第三人異議之訴等語。並聲明：本院97
    年度執全字第2815號就台中市○區○○路1003號7樓之4建物
    及其座落基地所為強制執行之查封程序應予撤銷。
二、被告則以：
(一)原告於被告聲請就系爭不動產為查封後，始提出協議書及收
    據，其真實性令人質疑，爰否認該協議書之真正。
(二)原告僅提出出協議書及收據為其主張之舉證，惟上開證物無
    從證明原告已交付240萬元之事實。
(三)果如原告主張，其已與雷隆程達成協議，由其給付雷隆程
    240萬元，雷隆程即收棄系爭不動產應有部分二分之一權利
    ，衡情雙方就協議書之記載理當力求明確，以免將來訟累，
    然細閱雙方協議僅簡略記載：「甲（即原告）乙 (即雷隆程
    )雙方協議如下：甲方支付新台幣240萬元予乙方後，乙方同
    意放棄坐落於台中市○區○○路1003號7樓之4之一半所有權
    」，則雙方究係針對台中市○區○○路1003號7樓之4建物及
    其上土地應有部分1/2之權利為協議，抑或僅係針對台中市
    ○區○○路1003號7樓之4建物 (不含土地)為協議，即不明
    確，顯與常理不符。
(四)況且台灣高等法院台中分院93年度家上字第107號判決認定
    雷隆程得請求分配之財產，除原告名下之台中市○區○○路
    1003號7樓之4之土地及房屋所有權應有部分1/2外，尚包括
    雲林縣麥寮鄉○○段378地號、同段378-1地號土地，果其雙
    方真有前開協議之情，何以未就雲林縣上述土地為協議，亦
    令人啟疑。
(五)原告所提協議書乃其與雷隆程私下之協議，並無公示性可言
    ，依台灣高等法院台中分院93年度家上字第107號判決內容
    及被告於假扣押執行聲請狀所附系爭不動產登記謄本資料，
    被告得合理信賴雷隆程就系爭不動產有移轉登記請求權，被
    告聲請就雷隆程所有系爭不動產為強制執行，並非無據等語
    ，資為抗辯。並聲明：如主文第1項所示。
三、原告起訴主張，被告持本院97年度裁全字第5753號假扣押裁
    定為執行名義，主張依台灣高等法院台中分院93年度家上字
    第107號確定判決，系爭不動產為訴外人即債務人雷隆程所
    有，請求本院依強制執行法第116條第1項規定就系爭不動產
    核發扣押命令予以查封，禁止第三人即原告處分系爭不動產
    ，業經本院執行處以97年度執全字第2815號裁定駁回被告請
    求通知地政機關在相關登記簿上為「禁止第三人乙○○將如
    附表所示之不動產 (即系爭不動產)應有部分各二分之一移
    轉債務人雷隆程即戊○○或以外第三人」之登記外，另已於
    97年8月28日行文囑託地政機關就系爭不動產辦理扣押債務
    人對於第三人 (原告)如請求附表土地及建物 (系爭不動產)
    所有權應有部分各二分之一之「不動產移轉登記請求權」之
    行使或處分，並經台中市中山地政事務所以9792日中山地所
    一字第0970013968號函覆已於97年8月29日登記完畢之事實
    ，為被告所不爭執，並經本院依職權調取前揭民事卷宗、執
    行卷宗核閱屬實，此部分主張，堪信為真實。
四、得心證之理由
(一)按第三人就執行標的物有足以排除強制執行之權利者，得於
    強制執行程序終結前，向執行法院對債權人提起異議之訴。
    強制執行法第15條前段定有明文。是以提起第三人異議之訴
    者，需符合 (一)第三人就執行標的物有足以排除強制執行
    之權利者，(二)需於強制執行程序終結前提起，(三)需向執
    行法院民事庭提出。次按，當事人主張有利於己之事實者，
    就其事實有舉證之責任。民事訴訟法第277條亦訂有明文。
    又強制執行法第十五條所謂就執行標的物有足以排除強制執
    行之權利者，係指對於執行標的物有所有權、典權、留置權
    、質權存在情形之一者而言。(最高法院68年台上字第3190
    號判例意旨參照)。是以，提起第三人異議者，需主張其有
    所有權、典權、留置權、質權存在情形之一者始足當之。
(二)經查，本件原告主張其為系爭不動產之單獨所有權人，並舉
    卷附協議書、收據為證，惟為被告所否認，就原告為系爭不
    動產單獨所有權人之事實，揆諸上開說明，原告負有舉證之
    責。次查，原告另舉證人即卷附協議書、收據上之出賣人戊
    ○○為其證據方法。證人戊○○到庭證稱：「（法官問）協
    議書上面的簽名蓋章是否你所為？（提示協議書、收據）是
    我簽名蓋章的，收據也是我簽名的。我前妻給我的現金240
    萬元。... 我簽協議書的原因是和解，因為房屋是我前妻原
    告乙○○在住，所以她希望取得全部所有權，240萬元的金
    額是經過協議出來的，是以系爭房屋承購價格不到一半作為
    買賣的標準。系爭房屋當時購買金額是580萬元，約在85或
    87年購買。協議書買賣標的有房屋還有土地。夫妻財產該屋
    歸她。土地本來就是她的名字。當初是想好聚好散，那部分
    的財產歸她。沒有想到土地的部分。」等語，惟證人既為原
    告之前夫，離婚原因係證人與他人在外同居、通姦，進而拍
    攝婚紗照，在外以夫妻名義相稱等致生爭執，因而毆打原告
    ，復因自己行為入看守所一年餘致婚姻關係發生破綻，夫妻
    間信賴基礎已失，彼此間夫妻情誼已失，因而原告訴請判決
    離婚 (台灣高等法院台中分院93年度家上字第107號判決理
    由欄三、四參照)，衡情證人基於其有負於原告所為證言難
    免偏袒原告，而證人所言系爭房屋價金之支付方式係以現金
    為之，與原告前於本院所陳「有240萬元資金的流向證明」
    等語相對照以觀，原告或證人復未能提出資金流向的證明，
    所為證言難認真實。原告復未能提出其他證據以佐其說，原
    告主張其為系爭房屋、土地之全部所有權人，難認真實。原
    告之訴為無理由，應予駁回。
五、訴訟費用之負擔：民事訴訟法第78條。
中    華    民    國    97    年    11    月    19    日
                  民事第一庭    法  官  陳學德
正本係照原本作成。
如對本判決上訴，須於判決送達後20日內向本院提出上訴狀。
中    華    民    國    97    年    11    月    19    日
                                書記官


司法院資訊處製作；財團法人民間司法改革基金會備份。
